【裁判字號】    92,上易,1007
【裁判日期】    920812
【裁判案由】    侵占
【裁判全文】
臺灣高等法院高雄分院刑事判決          九十二年度上易字第一七號
    上  訴  人  台灣高雄地方法院檢察署檢察官
    上  訴  人
    即  被  告  乙○○
右上訴人因被告侵占案件，不服臺灣高雄地方法院九十一年度易字第三四二七號中華
民國九十二年六月五日第一審判決（起訴案號：臺灣高雄地方法院檢察署九十一年度
偵字第一九三一六號），提起上訴，本院判決如左：
      主      文
原判決撤銷。
乙○○無罪。
      理      由
一、甲訴意旨以：乙○○與丙○○於結婚前之民國（下同）九十一年六月二十八日，
    因乙○○替丙○○填寫法院拍賣投標單而持有丙○○名義面額新台幣（下同）七
    十一萬三千元之支票一紙，由於二人對投標人選意見分歧，在高雄市三民區○○
    ○路之現代大飯店發生爭吵，丙○○憤而離去，疏未將支票收回，乙○○又謊稱
    未持有，且意圖為自己不法之所有，將該支票存入自己銀行帳戶中提領，因丙○
    ○止付而未遭提領得逞，案經丙○○提出告訴，因認乙○○不無觸犯刑法第三百
    三十五條第二項、第一項之侵占未遂罪嫌云云。
二、按犯罪事實應依證據認定之，無證據不得推定其犯罪事實；又不能證明被告犯罪
    者，應諭知無罪之判決，刑事訴訟法第一百五十四條、第三百零一條第一項分別
    定有明文。再告訴人之告訴，本以使被告受刑事訴追為目的，故其陳述是否與事
    實相符，自應調查其他證據，以資審認，苟其所為攻擊之詞，尚有瑕疵，則在此
    瑕疵未予究明以前，即不能遽採為斷罪之基礎，又刑法侵占罪之成立，以意圖為
    自己不法之所有，擅自處分自己持有他人之物為要件。
三、甲訴人認被告乙○○涉犯右開犯行，係以被告已坦承犯行不諱，核與被害人所訴
    情節相符，復有掛失止付票據提示人資料查報表在卷可證等情，為其論據。惟訊
    據被告乙○○堅決否認有侵占之犯行，辯稱：伊與妻李麗美離婚後，計劃與告訴
    人丙○○結婚，二人談妥要向法院標購法拍屋做為結婚居住之用，伊乃於九十一
    年五月三十一日款九十七萬云至台新銀行苓雅分行丙○○帳戶，同年六月二十
    八日，丙○○從該九十七萬元中購得七十一萬三千元支票，欲向法院標購房屋，
    在現代大飯店房間內填寫標單時，伊認為購屋款既係伊所支出，購屋又係要供與
    丙○○結婚之用，由伊與丙○○共同標購房屋乃是天經地義之事，乃將其名字寫
    上與丙○○共列為投標人，丙○○發現，甚為不悅，即憤恕的說不要跟你這種人
    在一起，並將支票丟給伊，旋即衝出房間離去，伊怕支票遺失，故將支票存入伊
    之帳戶，嗣伊於同年八月十二日與丙○○甲證結婚時，伊又給丙○○一百十萬
    元，既未標購房屋，錢仍屬伊所有，何來侵占；又該七十一萬三千元支票背面上
    丙○○之印章，與甲證結婚證書上丙○○之印章係同一印章，是丙○○自己蓋上
    ，伊並未盜刻印章云云。
四、經查，被告乙○○於警訊及檢察官偵查中固不否認有將七十一萬三千元支票存入
    其帳戶，惟均否認有侵占之犯行，有筆錄在卷可考，是甲訴人認被告已坦承侵占
    犯行，核與事實不符，顯有誤會。
五、次查，被告乙○○確有於九十一年五月三十一日款九十七萬元入告訴人丙○○
    之台新銀行苓雅分行帳戶，此為丙○○所不否認，並有合作金庫銀行款單及該
    行大順分行0000000000000號被告帳戶存摺各一份為證（見原審卷
    第二十四、二十五頁），丙○○於同日並書立內載「乙○○今日款新台幣玖拾
    柒萬元整，將以結婚購屋基金為用途，本人丙○○暫代為保管，若乙○○回前妻
    身邊，本人將沒收此款項」之收據一紙，有該收據影本一紙附卷可稽（見原審卷
    第六十七頁），則該九十七萬元仍為被告所有，僅係暫時交予丙○○保管，已甚
    明確。再查，在九十一年六月二十八日前之同年月十二日，丙○○亦曾從九十七
    萬元款項中，購得面額七十三萬九千元之台灣銀行支付支票一紙，欲供向法院標
    購房屋之用，因標購未成，該支票於同日即由被告存入其合作金庫銀行大順分行
    帳戶，同年月十九日，再由被告給丙○○，嗣同年八月十二日被告與告訴人丙
    ○○甲證結婚，被告再給丙○○一百十萬元，此情除經被告供明外，並有被告
    前開之合作金庫銀行大順分行帳戶及甲證結婚證書存卷可按（見原審卷第三二、
    三三、四一頁），亦為告訴人所不否認，則前後兩次意欲標購房屋，皆未成功，
    第一次之支票亦由被告存入其帳戶，如何能謂第一次係告訴人主動交給被告支票
    ，第二次則是被告侵占﹖又被告如有侵占該七十一萬三千元支票之行為，其於九
    十一年七月二日提兌時，告訴人即已知情，竟不爭執，而仍於同年八月十二日與
    被告舉行甲證結婚，則告訴人指稱被告侵占該支票云云，是否可信，即有可疑。
    況查同年七月二十四日晚上，被告前妻李麗美曾致電告訴人丙○○，李麗美質問
    丙○○「何以向被告拿錢，被告的錢是我的錢啊！」，丙○○即答稱：「錢我並
    沒有拿，我把支票都交給他了」等語，有電話錄音及譯文存卷可證，益見支票係
    丙○○交還給被告，丙○○指稱被告侵占即與事實不符。又七十一萬三千元支票
    背面之丙○○印文，與甲證結婚證書上丙○○之印文，以肉眼觀察，係出於同一
    印章，如被告盜刻印章以提領支票，該印章何以會在告訴人手中由其蓋於結婚證
    書上，如認結婚證書印章係由被告所代蓋，被告既盜刻印章，其掩飾之不暇，何
    不讓告訴人自己蓋章，反由其拿出盜刻之印章代為蓋上，而自曝其犯行，凡此，
    在在均與常情不符。
六、綜上所述，依告訴人丙○○所立之收據，既認該被告給之九十七萬元只是由其
    暫時保管而已，則由該九十七萬元款項中購買之七十一萬三千元支票，因購屋未
    成，被告將之存入其帳戶，主觀上應無不法所有之意圖，且並無證據證明該支票
    係告訴人不慎遺留而未帶走，被告乘機占為己有，即客觀上被告亦無侵占之事實
    。此外，又乏其他確切之事證足證被告有侵占之犯行。
七、原審未予詳察，遽予論罪科刑，自有未洽，被告上訴否認犯罪，指摘原判決不當
    ，非無理由，檢察官循告訴人之聲請，上訴意旨指摘原判決量刑太輕，即無理由
    ，應由本院將原判決撤銷，諭知被告無罪。
據上論斷，應依刑事訴訟法第三百六十九條第一項前段、第三百六十四條、第三百零
一條第一項，判決如主文。
本案經檢察官彭南雄到庭執行職務。
中    華    民    國     九十二     年       八       月     十  二     日
                              臺灣高等法院高雄分院刑事第四庭
                                  審判長法官  蕭權閔
                                        法官  李嘉興
                                        法官  陳吉雄
右正本證明與原本無異。
不得上訴。
                                      書記官  黎  珍
中    華    民    國     九十二     年       八       月    十  四      日
                                                                        Ｆ


司法院資訊處製作；財團法人民間司法改革基金會備份。
